臺灣高雄地方法院刑事判決　　　　　　　　　　　　　九十一年度訴字第一八九號
　　公　訴　人　臺灣高雄地方法院檢察署檢察官
　　被　　　告　甲○○
　　　　　　　　丁○○
右列被告因搶奪等案件，經檢察官提起公訴（九十年度偵字第二一五七四號），本院
判決如左：
    主  文
甲○○連續意圖為自己不法之所有，而搶奪他人之動產，累犯，處有期徒刑年，褫
奪公權貳年。扣案之機車鑰匙壹把沒收之。
丁○○連續收受贓物，免刑。
    事  實
一、甲○○前曾於民國八十年、八十一年間，因違反肅清煙毒條例案件及麻醉藥品管
    理條例等案件，分別經法院判處有期徒刑三年六月（臺灣高等法院臺南分院八十
    一年度上訴字第一三二號）及三月（臺灣臺南地方法院八十一年度易字第四五六
    六號）確定，於八十一年四月十四日入監服刑，嗣經法院於八十二年四月十五日
    裁定應執行有期徒刑三年八月（臺灣臺南地方法院八十二年度聲字第四○四號）
    ，八十三年一月十三日假釋出監；旋於八十三年間之假釋期間內更犯妨害自由等
    罪，經臺灣高等法院高雄分院於八十四年七月二十五日以八十四年度上訴字第一
    ○四○號判處有期徒刑十月確定，並經法院裁定撤銷假釋，應執行縮短刑期之殘
    餘刑期一年六月又二十九日；經臺灣高雄地方法院檢察署於八十六年十月二日緝
    獲送監執行。另八十四年間，因犯妨害自由罪，經本院於八十六年十二月三十日
    以八十六年度訴緝字第二七六號判處有期徒刑八月確定，接續執行至八十八年九
    月二日縮短刑期假釋出監，刑期至八十九年十一月一日屆滿以已執行論。
二、甲○○甫經前案執行完畢，猶仍不知悔改，竟意圖為自己不法之所有，並基於概
    括之犯意，先後於如附表二所示之時間、地點，連續以其所有之鑰匙一支竊得鐘
    進榮、庚○○等人如附表二所示之輕型機車；另基於意圖為自己不法所有之概括
    犯意，先後於如附表一所示之時間，或騎乘其母姚月桃所有之機車（如附表一編
    號一至四所示），或利用前開所竊得之輕型機車，分別至如附表一所示地點之銀
    樓，佯裝為顧客，於如附表一所示己○○等被害人將金項鍊等物置於桌上供觀看
    之際，趁機搶走己○○等人所有之金項鍊，並立即騎乘各該機車逃逸。事後，甲○○將其搶奪而來之金項鍊，交予知情之其妻丁○○，而丁○○明知甲○○所交
    付之金項鍊均係其所搶得之贓物，乃基於概括犯意而為收受，並拿至位於高雄市
    三民區三民市場附近之慶珍銀樓（設高雄市三民區○○○路二八九號）變賣五次
    。嗣於九十年十一月二十三日夜間八時三十分許，甲○○騎乘如附表二編號二所
    示之輕型機車，停放在高雄市○○區○○路七十之二號建成銀樓前未熄火，遂入
    內以上開方式，搶奪蔡文正所有之金項鍊一條（如附表一編號七所示）正欲徒步
    離去時，經蔡文正自後呼叫追趕，於同日夜間八時四十分許，在高雄市新興區○○○路四三號前為員警查獲，並在其身上查扣機車鑰匙一把，起出金項鍊一條、
    現金新臺幣（下同）七千六百七十三元。
三、案經高雄市政府警察局新興分局報告臺灣高雄地方法院檢察署檢察官偵查起訴。
    理  由
一、訊據被告甲○○分別於警詢、偵查中及本院審理時均坦承右揭竊盜、搶奪等事實
    不諱，被告丁○○則於警詢及本院審理中供承收受贓物變賣等事實不諱，核與被
    害人己○○、壬○○、戊○○○、乙○○、辛○○、丙○○、蔡文正及庚○○等
    人於警詢中指訴情節相符，並有證人即慶珍銀樓林進太、林蔡春珍、林恆生等三
    人於警詢中供述在卷，復有被害人己○○指認被告甲○○照片六幀、高雄市政府
    警察局新興分局扣押物品收據暨目錄表、慶珍銀樓林進太出具保管贓物一兩五錢
    六分六厘黃金項鍊一條之保管條、被害人蔡文正、庚○○贓物認領保管收據、如
    附表二編號二所示輕型機車車輛竊盜、車牌失竊資料個別查詢報表—查詢車輛認
    可資料、行車執照各乙紙、如附表一編號五所示監錄照片二張、如附表一編號七
    所示贓物照片二幀、如附表二編號二所示贓車照片二張、慶珍銀樓原料金買進登
    記簿節本影本一紙及如附表二編號一所示輕型機車公路監理電子閘門—車號查詢
    輕型機車車籍網路資料乙紙在卷可稽；此外，尚有被告所有持用之機車鑰匙一把
    扣案足資佐證。是以，足認被告甲○○、丁○○二人各該自白應與事實相符。至
    被告甲○○多次於偵審程序中供稱︰其妻丁○○並不知情云云，應係臨訟為迴護
    其妻飾詞，殊無足取。是本案事證已臻明確，被告甲○○、丁○○二人犯行咸堪
    認定。
二、核被告甲○○所為，係犯有刑法第三百二十條第一項之普通竊盜罪及同法第三百
    二十五條第一項之普通搶奪罪；被告丁○○所為，係犯刑法第三百四十九條第一
    項之收受贓物罪。渠等二人分別所為普通竊盜、普通搶奪及收受贓物等行為，時
    間緊接，方法相同，所犯係構成要件同一之罪名，顯係基於概括犯意為之，分別
    為普通竊盜、普通搶奪及收受贓物之連續犯，均依刑法第五十六條之規定，以一
    罪論。被告甲○○所犯普通竊盜與普通搶奪二罪間，有方法、目的之牽連犯關係
    ，依刑法第五十五條之規定，應從較重之普通搶奪罪處斷。再者，被告甲○○前
    曾於民國八十年、八十一年間，因違反肅清煙毒條例案件及麻醉藥品管理條例等
    案件，分別經法院判處有期徒刑三年六月（臺灣高等法院臺南分院八十一年度上
    訴字第一三二號）及三月（臺灣臺南地方法院八十一年度易字第四五六六號）確
    定，於八十一年四月十四日入監服刑，嗣經法院於八十二年四月十五日裁定應執
    行有期徒刑三年八月（臺灣臺南地方法院八十二年度聲字第四○四號），八十三
    年一月十三日假釋出監；旋於八十三年間之假釋期間內更犯妨害自由等罪，經臺
    灣高等法院高雄分院於八十四年七月二十五日以八十四年度上訴字第一○四○號
    判處有期徒刑十月確定，並經法院裁定撤銷假釋，應執行縮短刑期之殘餘刑期一
    年六月又二十九日；經臺灣高雄地方法院檢察署於八十六年十月二日緝獲送監執
    行。另八十四年間，因犯妨害自由罪，經本院於八十六年十二月三十日以八十六
    年度訴緝字第二七六號判處有期徒刑八月確定，接續執行至八十八年九月二日縮
    短刑期假釋出監，刑期至八十九年十一月一日屆滿以已執行論等情，有臺灣高等
    法院被告全國前案紀錄表、臺灣高雄地方法院檢察署刑案資料查註紀錄表、法務
    部全國檢察官線上查詢刑案人犯在監所最新資料報表各乙件在卷可攷，核與本院
    依職權調取相關臺灣高雄地方法院檢察署執行卷宗核閱屬實，被告甲○○前受有
    期徒刑執行完畢，於五年以內再犯本案最重本刑為有期徒刑以上之罪，為累犯，
    應依刑法第四十七條之規定，加重其刑。爰審酌被告甲○○正值青壯年時期，不
    思循合法正當途徑獲致財富，甫因前案假釋期滿執行完畢，猶仍憑恃身強體壯，
    再度致罹本案數起竊盜、搶奪犯行，顯見其未收教化矯治之效，惟姑念及其犯後
    坦承犯行，態度尚可，且斟酌被害人等人所生危害等一切情狀，量處被告甲○○
    如主文所示之刑。另就被告甲○○所犯竊盜、搶奪等犯行之犯罪性質，有宣告褫
    奪公權之必要，爰併依刑法第三十七條第二項之規定，宣告褫奪公權二年。至扣
    案之機車鑰匙一把係供被告甲○○竊盜犯罪所用之物，且為被告甲○○所有，業
    經被告甲○○供明在卷可按，爰依刑法第三十八條第一項第二款之規定，併予宣
    告沒收；而扣案現金七千六百七十三元，被告甲○○雖於偵查中供稱︰係債務人
    陳木希（住小港區○○路立億保養廠、立展保養廠）所還云云（見偵查卷頁二七
    背面）；本院審理中改稱︰係渠向展億汽車保養廠收來的債款云云（見九十一年
    一月十五日訊問筆錄）；又稱︰係渠幫合法收帳公司在小港區○○路展億汽車廠
    收來的債款云云（見九十一年三月七日審判筆錄），前後供述固屬不一致，且被
    告丁○○於警詢中供稱︰除五千元係屬於被告二人自己所有，其餘均係賣金項鍊
    的錢云云，此外，亦無其他積極證據足資佐證確為被告二人因犯罪所得之物或供
    渠等二人犯罪所用之物，亦非屬違禁物，爰不諭知沒收，附此敘明。
三、第按於直系血親、配偶或同財共居親屬之間，犯贓物章之罪者，得免除其刑，刑
    法第三百五十一條定有明文。是以，犯贓物罪之人，與所由收受、搬運、寄藏、
    故買贓物及所為牙保之人，具有前揭條文所定之親屬關係者為限，得免除其刑（
    前大理院七年統字第七五○號參照），此與刑法第三百二十四條規定所指之親屬
    關係，係指被害人與犯人之間具有親屬關係者不同。質言之，本罪之行為人能否
    適用前揭條文規定，乃以行為人與贓物罪之先行為之行為人（即財產犯罪之行為
    人）之間，有無前揭條文所定之親屬關係為斷；蓋苟具有此等親屬關係之人，而
    為庇護或掩飾其親屬之財產犯罪行為，而犯有贓物罪，乃人情之常，故就刑法立
    法政策上之考量，而特設本條之免刑規定。查被告丁○○與被告甲○○於九十年
    一月五日結婚，乃被告甲○○之配偶，並於九十年五月四日育有一子，有法務部
    戶役政查詢連結作業系統—全戶戶籍資料乙紙附卷足徵，其明知被告甲○○所交
    予之金項鍊為搶奪而來之贓物，竟仍收受後並將之變賣，考其前揭條文意旨，又
    斟酌被告丁○○犯罪後於本院審理中供承犯情，衡其之犯行所生危害尚屬輕微，
    且被告二人所育之稚子尚未滿周歲，尚須被告丁○○悉心照顧，情堪憫恕等情，
    爰依刑法第三百五十一條之規定，免除被告丁○○連續收受贓物之刑。
據上論斷，應依刑事訴訟法第二百九十九條第一項前段，刑法第五十六條、第三百二
十條第一項、第三百二十五條第一項、第三百四十九條第一項、第五十五條、第四十
七條、第三十七條第二項、第三十八條第一項第二款、第三百五十一條，罰金罰鍰提
高標準條例第一條前段，判決如主文。
中      華      民      國    九十一    年      三      月    二十一    日
                                  臺灣高雄地方法院刑事第二庭
                                      法  官  劉  定  安
右正本證明與原本無異。
如不服本判決，應於判決送達後十日內，向本院提出上訴狀。
                                      書記官  歐  文  政
中    華    民    國      九十一      年      三      月      二十二    日
附表一：
┌──┬────────┬─────────┬──────┬───────┐
│編號│  時       間   │  地         點   │被   害   人│被告所騎乘之機│
│    │                │                  │遭 搶 物 品 │車            │
├──┼────────┼─────────┼──────┼───────┤
│    │九十年十月三十日│高雄市○○區○○街│己○○      │被告之母姚月桃│
│ 一 │晚上七時許      │一六三號          │金項鍊一條（│所有之機車    │
│    │                │中華銀樓          │重約一兩）  │              │
├──┼────────┼─────────┼──────┼───────┤
│    │九十年十一月三日│高雄市○○區○○街│壬○○      │被告之母姚月桃│
│    │下午四時十五分許│四三號            │金項鍊一條（│所有之機車    │
│ 二 │                │金秀碧銀樓        │含墜子，重約│              │
│    │                │                  │一兩三錢五分│              │
│    │                │                  │）          │              │
├──┼────────┼─────────┼──────┼───────┤
│    │九十年十一月八日│高雄市○鎮區鎮○街│戊○○○    │被告之母姚月桃│
│ 三 │上午十一時五十分│一○一號          │金項鍊二條（│所有之機車    │
│    │許              │金明昌銀樓        │價值二萬八千│              │
│    │                │                  │五百元）    │              │
├──┼────────┼─────────┼──────┼───────┤
│    │九十年十一月十日│高雄縣大寮鄉中庄村│乙○○      │被告之母姚月桃│
│ 四 │左右下午一時許  │四維路一六八號    │金項鍊一條（│所有之機車    │
│    │                │禾利銀樓          │重約一兩）  │              │
├──┼────────┼─────────┼──────┼───────┤
│    │九十年十一月十四│高雄縣鳳山市○○路│辛○○      │如附表二編號一│
│ 五 │日下午二時四十五│二四之四號        │金項鍊一條（│所示輕型機車  │
│    │分許            │信利銀樓          │重約一兩）  │              │
├──┼────────┼─────────┼──────┼───────┤
│    │九十年十一月二十│高雄市三民區遼寧二│丙○○      │如附表二編號二│
│ 六 │三日下午五時許  │街一七九號        │金項鍊一條（│所示輕型機車  │
│    │      │十全銀樓          │重約一兩五錢│              │
│    │                │                  │）          │              │
├──┼────────┼─────────┼──────┼───────┤
│    │九十年十一月二十│高雄市○○區○○路│蔡文正      │如附表二編號二│
│ 七 │三日晚上八時三十│七十之二號        │金項鍊一條（│所示輕型機車  │
│    │分許            │建成銀樓          │重約二兩六錢│              │
│    │                │                  │）          │              │
└──┴────────┴─────────┴──────┴───────┘
附表二：
┌──┬────────┬─────────┬──────┬───────┐
│編號│  時       間   │  地         點   │遭 竊 物 品 │ 被 害 人     │
├──┼────────┼─────────┼──────┼───────┤
│ 一 │九十年十一月十四│高雄市○○區○○街│牌照號碼ＱＨ│鐘進榮        │
│    │日上午某時      │附近              │Ｃ—五八七號│              │
│    │      │                  │輕型機車    │              │
├──┼────────┼─────────┼──────┼───────┤
│    │九十年十一月二十│高雄市○○街七五之│牌照號碼ＷＷ│庚○○        │
│ 二 │三日下午四時許  │四號停車場        │Ｙ—六五二號│              │
│    │                │                  │輕型機車    │              │
└──┴────────┴─────────┴──────┴───────┘
附錄本案論罪科刑法條全文︰
中華民國刑法第三百二十條第一項
意圖為自己或第三人不法之所有，而竊取他人之動產者，為竊盜罪，處五年以下有期
徒刑、拘役或五百元以下罰金。
中華民國刑法第三百二十五條第一項
意圖為自己或第三人不法之所有，而搶奪他人之動產者，處六月以上五年以下有期徒
刑。
中華民國刑法第三百四十九條第一項
收受贓物者，處三年以下有期徒刑、拘役或五百元以下罰金。
